臺灣橋頭地方法院行政訴訟判決
110年度交字第213號

原      告  林志賢  

被      告  高雄市政府交通局

代  表  人  張淑娟  
訴訟代理人  蘇健義  
上列當事人間交通裁決事件，原告不服被告民國110年8月31日高
市交裁字第32-B00000000號裁決之處分，提起行政訴訟，本院判
決如下：
    主  文
原告之訴駁回。
訴訟費用新臺幣參佰元由原告負擔。
    事實及理由
一、事實概要：原告於民國110年8月31日8時35分許，駕駛車牌
    號碼0000-00號自用小貨車（下稱系爭車輛）時，經高雄市
    政府警察局楠梓分局（下稱舉發機關）巡佐李崇雄發現原告
    滿臉通紅且有酒容，從大學西路右轉大學十街向西行，且原
    告右轉時未打方向燈，故經警隨即攔查後，發現原告有「酒
    後駕車，經提供漱口後，呼氣酒精濃度達0.19mg/l」之交通
    違規，乃經巡佐李崇雄當場攔停舉發，並填掣高市警交字第
    B00000000號舉發違反道路交通管理事件通知單（下稱系爭
    舉發違規通知單）。嗣原告未於期限內辦理結案手續，亦未
    陳述意見，又因原告前於110年8月4日酒後駕車違規在案，
    本件為5年內第2次酒駕違規，被告洵依道路交通管理處罰條
    例（下稱處罰條例）第35條第3項前段、第67條第2項前段、
    第24條第1項第2款規定，認原告有「汽車駕駛人駕駛汽車，
    於5年內酒精濃度超過規定標準2次以上」之違規事實，於11
    0年8月31日開立高市交裁字第32-B00000000號裁決書，裁處
    原告「罰鍰新臺幣（下同）12萬元，吊銷駕駛執照（3年內
    不得考領駕駛執照），並應參加道路交通安全講習」之處分
    （下稱原處分）。原告不服，提起行政訴訟。
二、原告主張：員警未依規定提供漱口水或告知可等待15分鐘等
    語。原告並聲明：原處分撤銷。
三、被告則答辯以：
（一）卷查本件違規事實，有舉發機關110年11月4日高市警楠分
      交字第11073136100號函、舉發員警職務報告及採證光碟
      等資料附卷可稽，原告對於違規事實亦不爭執，故原告之
      違規事實，洵堪認定。
（二）原告雖主張：員警未依規定提供漱口水或告知可等待15分
      鐘云云。惟按依據處理細則第19條之2；及內政部警政署
      「取締酒後駕車作業程序」規定略以：「以呼氣酒精測試
      器檢測前，詢問受測者飲用酒類或其他類似物結束時間，
      其距檢測時已達15分鐘以上者，即予檢測。但遇有受測者
      不告知該結束時間或距該結束時間未達15分鐘者，告知其
      可於漱口或距該結束時間達15分鐘後進行檢測；有請求漱
      口者，提供漱口。」，其目的乃在避免受測人甫飲酒結束
      ，可能因口腔內仍有含酒精成分之物品殘留，致影響檢測
      結果，故要求有15分鐘之間隔，使受測者可將該酒精殘留
      物自然吞嚥，或在飲酒結束未滿15分鐘之情況下，提供礦
      泉水使受測者以漱口之方式將該酒精殘留物加速吞嚥。故
      若受測者確已飲酒結束超過15分鐘，實施酒測前自無再預
      留15分鐘間隔，或提供礦泉水供受測者漱口之必要甚明。
（三）經檢視員警職務報告略以：「職於110年8月31日8時30分
      ，發現申訴人甲○○駕駛0000000號自小貨車滿臉通紅酒容
      ，從大學西路右轉大學十街向西行，當時林某右轉時未打
      方向燈，故隨即攔查；警問林某於何時飲酒，林某稱是在
      上班前喝的，所以距離飲酒時間與超過15分鐘」等語。復
      經檢視採證影片（檔名末3碼008）可見：在畫面時間09:0
      0:30處，原告車輛於大學西路紅燈狀態右轉大學十街，員
      警上前攔查；在畫面時間09:02:53處，員警：你有帶水嗎
      ?原告取水自行漱口；另經檢視採證影片（檔名末3碼009
      ）可見，在畫面時間09:05:26處，原告酒測吹氣成功(酒
      測值0.19mg/l)。依前揭說明，足認實施酒測前已間隔15
      分鐘，無須再提供漱口，即難謂其取締過程違反「取締酒
      後駕車作業程序」之規定，且員警亦於原告漱口後方施行
      酒測，故原告之主張顯屬對法令之誤解，洵不足採。另查
      ，原告前於110年8月4日駕駛3JK-913號普通重型機車違反
      處罰條例第35條第1項規定（違規單號第B00000000號，酒
      測值達0.75mg/l，下稱前案）。原告再於本件（違規單號
      第B00000000號）110年8月31日駕駛0000000號自用小貨車
      ，違反處罰條例第35條第3項規定之規定，已為5年內之第
      2次違犯。被告洵依據處罰條例第35條第3項、第67條第2
      項、第24條第1項第2款規定裁處「罰鍰12萬元整，吊銷駕
      駛執照（3年內不得重新考領駕駛執照），並應參加道路
      交通安全講習。」於法並無不合等語。被告並聲明：駁回
      原告之訴。
四、本件如事實概要欄所述之事實，除後列之兩造爭點外，有系
    爭舉發違規通知單、酒精濃度檢測單、駕駛人違規資料查詢
    單（參本院卷第45-49頁）、本件裁決書及送達證書（參本
    院卷第51、53頁）、舉發機關110年11月4日高市警楠分交字
    第11073136100號函（參本院卷第55頁）、舉發員警職務報
    告（參本院卷第57頁）、前案舉發違規通知單、酒精濃度檢
    測單（參本院卷第61、63頁）、駕駛人基本資料單（參本院
    卷第65頁）及採證光碟（存於本院卷第67頁內）等件附卷可
    稽，堪認為真實。兩造之爭點厥為：原告於上開時、地是否
    有「酒後駕車經警方攔查呼氣0.19mg/L」之交通違規？本件
    員警之舉發程序有無違法？原告是否符合處罰條例第35條第
    3項所定「汽車駕駛人駕駛汽車，於5年內酒精濃度超過規定
    標準2次以上」之要件？原處分是否合法？
五、本院之判斷：
（一）按行為時道路交通安全規則第114條第2款規定：「汽車駕
      駛人有下列情形之一者，不得駕車：‧‧‧二、飲用酒類或
      其他類似物後其吐氣所含酒精濃度達每公升0.15毫克或血
      液中酒精濃度達百分之0.03以上。」次按行為時處罰條例
      第35條第1項規定：「汽機車駕駛人，駕駛汽機車經測試
      檢定有下列情形之一，機車駕駛人處新臺幣1萬5,000元以
      上9萬元以下罰鍰，汽車駕駛人處新臺幣3萬元以上12萬元
      以下罰鍰，並均當場移置保管該汽機車及吊扣其駕駛執照
      1年至2年；附載未滿12歲兒童或因而肇事致人受傷者，並
      吊扣其駕駛執照2年至4年；致人重傷或死亡者，吊銷其駕
      駛執照，並不得再考領：一、酒精濃度超過規定標準。」
      同條第3項規定：「本條例中華民國108年3月26日修正條
      文施行之日起，汽機車駕駛人於5年內第2次違反第1項規
      定者，依其駕駛車輛分別依第1項所定罰鍰最高額處罰之
      ，第3次以上者按前次違反本項所處罰鍰金額加罰新臺幣9
      萬元，並均應當場移置保管該汽機車、吊銷其駕駛執照及
      施以道路交通安全講習；如肇事致人重傷或死亡者，吊銷
      其駕駛執照，並不得再考領。」第67條第2項規定：「汽
      車駕駛人，曾依‧‧‧第35條第3項前段、第4項前段‧‧‧前段
      規定吊銷駕駛執照者，3年內不得考領駕駛執照」第24條
      第1項第2款規定：「汽車駕駛人，有第35條第1項規定之
      情形，應接受道路交通安全講習。」
（二）經查，原告於110年8月31日8時35分許，駕駛系爭車輛在
      高雄市楠梓區大學西路、大學十街口，因有「酒後駕車經
      警方攔查呼氣0.19mg/L」之交通違規，經舉發機關巡佐李
      崇雄當場攔停舉發等情，業經舉發機關以110年11月4日高
      市警楠分交字第11073136100號函查復載明略以：「本案
      係分局員警執行巡邏勤務，見系爭車輛駕駛人行經本市楠
      梓區大學西路右轉大學十街未顯示方向燈，遂攔停盤查；
      經研判駕駛人有飲酒徵兆（身上散發酒味），復詢問渠飲
      酒結束時間，其距檢測時已達15分鐘以上，另員警於檢測
      前亦提供渠飲水漱口，遂依規定進行酒精濃度測試，測得
      酒測值為0.19毫克/升，違規事實明確，爰依道路交通管
      理處罰條例第35條第1項第1款製單舉發。」等語（參本院
      卷第55頁）；並附舉發員警職務報告、系爭舉發違規通知
      單、前案舉發違規通知單、酒精濃度檢測單、採證光碟（
      參本院卷第57-67頁）等件在卷可稽。且原告對於伊有飲
      酒之違規事實，亦不爭執（參本院卷第90頁），故原告之
      違規事實，洵堪認定。另原告於110年8月4日已有酒駕違
      規紀錄，此有高市警交字第B00000000號舉發違規通知單
      （參本院卷第61頁）及駕駛人違規資料查詢單（參本院卷
      第49頁）在卷可資參憑。足徵原告於本件之酒駕違規行為
      ，已為5年內之第2次違犯，被告遂依行為時處罰條例第35
      條第1項、第3項、第67條第2項、第24條第1項第2款規定
      裁處如原處分所示，洵無不合。
（三）原告又主張：員警未依規定提供漱口水或告知可等待15分
      鐘云云。惟按警察職權行使法第8條第1項規定：「警察對
      於已發生危害或依客觀合理判斷易生危害之交通工具，得
      予以攔停並採行下列措施：一、要求駕駛人或乘客出示相
      關證件或查證其身分。二、檢查引擎、車身號碼或其他足
      資識別之特徵。三、要求駕駛人接受酒精濃度測試之檢定
      」。經本院檢視員警職務報告載明略以：「職於110年8月
      31日擔服07至09時巡邏勤務，於同日8時30分許，巡邏行
      經本市楠梓區大學西路段上北往南行時，發現申訴人甲○○
      駕駛0000000號自小貨車滿臉通紅有酒容，從大學西路右
      轉大學10街向西行，當時林某右轉時未打方向燈，故警察
      以經驗判斷隨即攔查林某‧‧‧在盤查林某時發現其身上有
      酒味，並在車上發現有未喝完之啤酒，‧‧‧林某稱是在上
      班前喝的，所以距離飲酒時間已超過15分鐘‧‧‧警在林某
      漱口完同日8時35分實施酒測」等語（參本院卷第57頁）
      。從而，員警依原告「右轉未打方向燈，有酒容」之狀態
      ，客觀合理判斷原告當時係駕駛「已發生危害」交通工具
      之情形，其發動條件已足，並可要求原告接受呼氣酒精濃
      度之檢定，如有違規，自應舉發。
（四）次查，另參照處理細則第19條之2第1項第1款、第2款規定
      ：「對汽車駕駛人實施本條例第35條第1項第1款測試之檢
      定時，應以酒精測試儀器檢測且實施檢測過程應全程連續
      錄影，並依下列程序處理：一、實施檢測，應於攔檢現場
      為之。但於現場無法或不宜實施檢測時，得向受測者說明
      ，請其至勤務處所或適當場所檢測。二、詢問受測者飲用
      酒類或其他類似物結束時間，其距檢測時已達15分鐘以上
      者，即予檢測。但遇有受測者不告知該結束時間或距該結
      束時間未達15分鐘者，告知其可於漱口或距該結束時間達
      15分鐘後進行檢測；有請求漱口者，提供漱口。」，其目
      的乃在避免受測人甫飲酒結束，可能因口腔內仍有含酒精
      成分之物品殘留，致影響檢測結果，故要求有15分鐘之間
      隔，使受測者可將該酒精殘留物自然吞嚥，或在飲酒結束
      未滿15分鐘之情況下，提供礦泉水使受測者以漱口之方式
      將該酒精殘留物加速吞嚥。故若受測者確已飲酒結束超過
      15分鐘，實施酒測前自無再預留15分鐘間隔，或提供礦泉
      水供受測者漱口之必要甚明。復經本院當庭勘驗卷附採證
      影片（檔名末3碼008）可見：在畫面時間09:00:30處，原
      告車輛於大學西路紅燈狀態右轉大學十街，員警上前攔查
      ；在畫面時間09:02:53處，員警：你有帶水嗎?原告：（
      取水自行漱口）；另經檢視採證影片（檔名末3碼009）可
      見，在畫面時間09:05:26處，原告酒測吹氣成功(酒測值0
      .19mg/l)，直至影片結束。此有本院勘驗報告一份附卷可
      稽（參本院卷第91-97頁）。故依前揭影片及舉發員警職
      務報告可知，原告自承上班前有飲酒，縱原告所稱酒測距
      飲酒結束未達15分鐘，然舉發員警等待原告漱口後始予酒
      測，亦難謂其取締過程違反警察職權行使法及處理細則第
      19條之2規定。
（五）綜上所述，被告以原告於5年內有酒後駕車2次以上之違規
      事實明確，而依行為時處罰條例第35條第3項、第24條第1
      項第2款、第67條第2項規定，以原處分裁處原告「罰鍰12
      萬元，吊銷駕駛執照（3年內不得重新考領駕駛執照），
      並應參加道路交通安全講習」之處分，於法並無不合。故
      原處分並無違法，原告訴請撤銷為無理由，應予駁回。又
      本件事證已臻明確，兩造其餘攻擊防禦方法，核與判決之
      結果並無影響，爰不逐一論列，併此敘明。
六、本件第一審裁判費為300元，應由原告負擔，爰確定第一審
    訴訟費用額如主文第2項所示。
據上論結，本件原告之訴為無理由，依行政訴訟法、第237條之8
第1項、第237條之9第1項、第236條、第98條第1項前段，判決如
主文。
中　　華　　民　　國  111    年    4    月    11      日
                  行政訴訟庭  法  官  楊富強
上為正本係照原本作成。
如不服本判決，應於判決送達後20日內，向本院提出上訴狀並表
明上訴理由（原判決所違背之法令及其具體內容或依訴訟資料可
認為原判決有違背法令之具體事實），其未載明上訴理由者，應
於提出上訴後20日內向本院補提理由書（上訴狀及上訴理由書均
須按他造人數附繕本，如未按期補提上訴理由書，則逕予駁回上
訴），並應繳納上訴裁判費新臺幣750 元。
中　　華　　民　　國  111    年    4     月    11     日
                              書記官  邱秋珍